ACORDAO-COMPLETO-2456547

ACÓRDÃO 564/2022 ATA 2/2022 - PRIMEIRA CÂMARA

VISTOS, relatados e discutidos estes recursos de reconsideração, interpostos por José Bernardo Ortiz, ex-prefeito do Município de Taubaté - SP, período 2001 a 2004, contra o Acórdão 10531/2018-TCU-Primeira Câmara, em razão de irregularidades na aquisição de medicamentos e materiais médicohospitalares e odontológicos concernentes ao Plano de Ações e Metas (PAM) em HIV/Aids e outras doenças sexualmente transmissíveis (DST) no âmbito de Convênio firmado com a Fundação Nacional de Saúde (FNS) , 
ACORDAM os ministros do Tribunal de Contas da União, reunidos em Plenário, com fundamento no art. 33 da Lei 8.443/1992 c/c os art. 285 do Regimento Interno do TCU, em:
9.1. conhecer do recurso e, no mérito, negar-lhe provimento;
9.2. dar ciência ao recorrente desta deliberação, acompanhada do relatório e do voto que a fundamentaram.

Recurso de reconsideração em tomada de contas especial.

Primeira Câmara

Município de Taubaté - SP.

3. Interessados/Responsáveis/Recorrentes:
3.1. Responsáveis: Home Care Medical Ltda (62.248.067/0001-05); José Bernardo Ortiz (XXX.034.758-XX); Roberto Pereira Peixoto (XXX.598.508-XX).
3.2. Recorrente: José Bernardo Ortiz (XXX.034.758-XX).

13.1. Ministros presentes: Benjamin Zymler (na Presidência), Walton Alencar Rodrigues (Relator) e Jorge Oliveira.
13.2. Ministro-Substituto convocado: Augusto Sherman Cavalcanti.
13.3. Ministro-Substituto presente: Weder de Oliveira.

WALTON ALENCAR RODRIGUES

Ministro Benjamin Zymler.

Acolho a instrução inicial, como relatório, com os devidos ajustes de forma, nos trechos convergentes entre os dirigentes da unidade instrutora e o MP/TCU (peças 223 a 226) . 
INTRODUÇÃO
1.	Trata-se de recurso de reconsideração (peça 194) interposto por José Bernardo Ortiz,  Prefeito Municipal de Taubaté, Estado de São Paulo, entre 2001 e 2004, contra Acórdão 10531/2018-TCU-Primeira Câmara  (peça 164) , relatado pelo ministro Benjamin Zymler.
1.1.	Reproduz-se integralmente o teor do dispositivo da decisão impugnada:
ACORDAM os Ministros do Tribunal de Contas da União, reunidos em sessão da 1a Câmara, ante as razões expostas pelo Relator em:
9.1. excluir da relação processual a Prefeitura Municipal de Taubaté - SP;
9.2. julgar irregulares as contas dos responsáveis abaixo arrolados, condenando-os ao pagamento das quantias relacionadas, com a incidência dos devidos encargos legais, calculados a partir das datas correspondentes até o efetivo recolhimento, na forma da legislação em vigor, nos termos dos arts. 1°, inciso I, 16, inciso III, alínea "c", 19 e 23, inciso III, da Lei 8.443/1992:
9.2.1. sr. José Bernardo Ortiz em solidariedade com a empresa Home Care Medical Ltda.:
	Valor original (em R$) 
	Data da ocorrência

	1.259,02
	14/7/2003

	938,91
	19/8/2003

	2.270,45
	19/8/2003

	1.366,66
	16/9/2003

	4.367,25
	16/9/2003

	1.418,35
	5/11/2003

	3.778,34
	5/11/2003

	12.743,75
	5/11/2003

	2.192,79
	18/11/2003

	3.734,40
	23/12/2003

	1.259,02
	15/3/2004

	938,91
	15/3/2004

	2.270,45
	15/3/2004

	1.366,66
	21/5/2004

	4.367,25
	21/5/2004

	1.418,35
	6/7/2004

9.2.2. sr. Roberto Pereira Peixoto em solidariedade com a empresa Home Care Medicai Ltda.:
	Valor original (em RS) 
	Data da ocorrência

	453,60
	20/5/2005

	161,77
	9/3/2006

	4.597,94
	9/3/2006

	6.039,50
	28/3/2006

	171,50
	31/8/2006

	454,64
	26/12/2006

9.2.3. sr. Roberto Pereira Peixoto:
	Valor original (em RS) 
	Data da ocorrência

	34.567,30
	31/8/2006

9.3. fixar o prazo de 15 (quinze) dias, a contar da data da notificação, para que os responsáveis de que trata o subitem 9.2 deste acórdão comprovem, perante o Tribunal, o recolhimento das referidas quantias aos cofres do Fundo Nacional de Saúde, nos termos do art. 23, inciso III, alínea "a", da Lei 8.443/1992 c/c o art. 214, inciso III, alínea "a", do Regimento Interno do TCU (RI/TCU) ;
9.4. aplicar ao responsável abaixo arrolado a pena de multa prevista no art. 57 da Lei 8.443/1992, de acordo com o valor indicado:
	Responsável
	Valor (R$) 

	sr. Roberto Pereira Peixoto
	6.700,00

9.5 fixar o prazo de 15 (quinze) dias, a contar da data da notificação, para que o responsável de que trata o subitem anterior comprovem, perante o Tribunal (art. 214, inciso III, alínea "a", e 269 do RI/TCU) , o recolhimento da referida quantia aos cofres do Tesouro Nacional, atualizadas, quando pagas após seu vencimento, monetariamente desde a data de prolação deste acórdão até a do efetivo recolhimento, na forma da legislação em vigor;
9.6. autorizar a cobrança judicial das dívidas, caso não atendidas as notificações, nos termos do art. 28, inciso II, da Lei 8.443/1992;
9.7. autorizar, desde já, caso requerido, o parcelamento das dívidas em até 36 (trinta e seis) parcelas mensais e consecutivas, alertando aos responsáveis que a falta de pagamento de qualquer parcela importará no vencimento antecipado do saldo devedor, nos termos do art. 26 da Lei 8.443/1992, c/c o art. 217 do Regimento Interno/TCU;
9.8. dar ciência deste acórdão à Procuradoria da República no Estado de São Paulo, nos termos do art. 16, § 3°, da Lei 8.443/1992.
HISTÓRICO
2.	O Fundo Nacional de Saúde (FNS) repassou à Prefeitura Municipal de Taubaté, Estado de São Paulo, recursos pecuniários para a promoção de atividades na área de saúde.
3.	Em processo de controle administrativo do emprego dos recursos, detectaram a ocorrência cuja responsabilidade se atribuiu ao ora recorrente consistente na aquisição com sobrepreço de medicamentos e materiais médicohospitalares e odontológicos.
4.	No âmbito do Tribunal, feitas as análises preliminares e saneados os autos, inclusive com a adoção de medidas para obter informações complementares do Departamento Nacional de Auditoria do Sistema Único de Saúde (Denasus) e da Controladoria-Geral da União (peças 25 a 29, 41 a 59 e 64 a 71) , autorizou-se em 25/8/2016 a citação dos responsáveis, dentre eles o ora recorrente.
5.	A Corte rejeitou as alegações defensórias aduzidas pelo ora recorrente com base nos entendimentos a seguir condensados acerca da mencionada ocorrência. 
6.	O Tribunal adotou dois parâmetros de comparação dos preços praticados com os de mercado: (i) na medida do possível, os preços constantes do Banco de Preços em Saúde (BPS) referentes a contratações em data e locais próximos às aquisições em quantidades similares e (ii) as médias dos preços de contratações anteriores do mesmo item sem prejuízo da demonstração do máximo valor praticado.
7.	Entendeu a Corte que a Lei de Licitações e Contratos, em seu art. 15, inciso V, exige, quando possível, que as referências utilizadas para aquisições públicas sejam baseadas em outras aquisições do setor público. Na sua visão, o BPS possibilita ao gestor ter uma referência de preços, com a facilidade de selecionar os registros que mais se aproximem da realidade de sua contratação, mediante a consideração de região de fornecimento, quantitativos, fabricante, fornecedor, tipo de entidade contratante, entre outros elementos.
8.	Por essa maneira, julgou que a ocorrência teve lugar e se constituiu em irregularidade. Considerou reprovável a conduta do ora recorrente mas não lhe aplicou multa por haver entendido prescrita a pretensão do Estado de fazê-lo, dado que o ato que ordenou a citação aconteceu em 25/8/2016, depois de transcorridos dez anos da maior parte das impugnações referentes à aquisição de medicamentos com sobrepreço, com exceção da pequena quantia impugnada de R$ 626,14. Não condenou em débito o Município relativamente a essa irregularidade por haver entendido que inexistente demonstração de que o ente federado tenha auferido benefício decorrente da irregularidade.
9.	Daí a decisão supratranscrita e, conseguintemente, a inconformação do impugnante.
ADMISSIBILIDADE    
10.	Exarouse exame da admissibilidade do recurso à peça 195, em que se propõe dele conhecer e suspender os subitens 9.2, 9.2.1, 9.3 e 9.6 da decisão combatida. Seu relator, Ministro Walton Alencar Rodrigues, acolheu a proposta em seu despacho trazido à peça 198. 
MÉRITO              
11.	Delimitação
11.1.	Quanto ao mérito do recurso, no essencial é de perquirir se fazer insubsistente a decisão objurgada ou reformála por acolhível um ou mais dos argumentos recursais de jaezes prejudiciais ou meritórios sumariados a seguir:
a)	repercutiria sobre o mérito das contas na Lei de Introdução às Normas do Direito Brasileiro (nesta instrução, item 12) ;
b)	haveria prescrito a pretensão do Estado de aplicar sanção reintegratória do erário em processo de controle administrativo (ibid., item 13) ;
c)	 não teria havido sobrepreço nas realizações de despesas glosadas (ibid., item 14) ;
d)	fatores impeditivos da redução dos preços propostos pelos licitantes se constituiria em justificativa para a contratação pelos preços praticados (ibid., item 15) ;
e)	alegada inexistência de indícios de conduta dolosa ou de má-fé do ora recorrente consistiria em causa de não aplicação de sanção reintegratória do erário (ibid., item 16) .
12.	Da alegada repercussão sobre o mérito das contas de alteração havida na Lei de Introdução às Normas do Direito Brasileiro
12.1.	Às páginas 210 da peça 194 se sustenta que à época da contratação administrativa em que teria havido sobrepreço o Tribunal não teria ainda consolidada "jurisprudência (orientação administrativa: art. 23 da Lei 13.655/2018) e que o único referencial de preço aceitável para aquisição de medicamentos seria o BPS".	Noutras palavras, à época da contratação a jurisprudência da Corte admitia a adoção de "outros parâmetros de referencial para aquisição de medicamentos que não fossem as informações colhidas no BPS".
12.2.	A Corte haveria que considerar as alterações havidas no ordenamento jurídico decorrentes da nova redação da Lei de Introdução à Normas de Direito Brasileiro, em particular as dos seus arts. 22, 23 e 24, parágrafo único, "tendo em vista, que no período em que as aquisições foram efetuadas, há julgados do Tribunal de Contas da União".
12.3.	A época dos fatos não seria obrigatória a "alimentação dos dados" integrantes da plataforma eletrônica em que consiste o mencionado banco e não teria sido constado dos autos, depois de instruído o processo "a data que se efetivou o registro no BPS", o que faria descabida a imputação do débito ao ora recorrente fundada na "não utilização dos preços [nele] registrados".
12.4.	O recorrente evoca decisões do Tribunal mediante as quais se fizeram determinações ao Ministério da Saúde e as relativas ao estabelecimento de critérios de estabelecimento de "preços unitários nas aquisições futuras de medicamentos a serem realizadas" no âmbito do Sistema Único de Saúde (SUS) e à sua divulgação "divulgação junto aos órgãos e entidades federais que fazem aquisições de medicamentos, bem como junto às secretarias estaduais e municipais de saúde" e sugestões à Comissão Mista de Orçamentos do Congresso Nacional de inclusão em Leis de Diretrizes Orçamentárias de dispositivos que estabelecessem tais parâmetros.
12.5.	O impugnante também tece comentários acerca da adequabilidade da adoção do BPS "como referencial válido para a imputação de dano ao erário" embasados em outras decisões do Tribunal.
	Análise
12.6.	A alegação não merece prosperar. Por duas razões.
12.7.	A uma, porque, como sumariado no item 7 desta instrução, entendeu a Corte que a Lei de Licitações e Contratos, em seu infratranscrito art. 15, inciso V, exige, quando possível, que as referências utilizadas para aquisições públicas sejam baseadas em outras aquisições do setor público:
Art. 15. As compras, sempre que possível, deverão:     
[...]V - balizar-se pelos preços praticados no âmbito dos órgãos e entidades da Administração Pública.
12.8.	O julgamento impugnado se funda em dispositivo legal claramente estabelecedor do balizamento em questão, exigível desde a entrada em vigor do estatuto legal citado. Não há que falar em inexigibilidade do cumprimento da norma legal por força de uma suposta inexistência de consolidação da jurisprudência do Tribunal à época dos fatos acerca da matéria. A exigibilidade da  observância de uma norma legal passa a ter lugar a partir do momento da sua entrada em vigor; independe, portanto, como alega o recorrente, da existência de jurisprudência acerca da questão.
12.9.	Daí que a situação fática não se subsume às hipóteses de obstáculos e dificuldades reais do gestor ou das exigências descritas no art. 22 do DecretoLei  4.657, de 4/9/1942 (Lei de Introdução às Normas do Direito Brasileiro, conforme a denominação dada pela Lei 12.376, de 30/12/2010) alterada pela Lei 13.655, de 25/4/2018, tampouco em estabelecimento de intepretação ou orientação nova ou de revisão descritas, respectivamente, nos arts. 23 e 24, parágrafo único, do mesmo diploma legal.
12.10.	A duas, porque a Corte, diversamente do alegado, não entendeu que a irregularidade consistiu na não adoção do BPS como parâmetro de verificação da adequabilidade dos preços praticados na aquisição.  O Tribunal optou por adotar tal parâmetro para dar cabo de tal verificação no cumprimento do papel constitucional de controle administrativo. Quer dizer, o balizamento sob análise pode ser feito por forma diversa pelo responsável pelo bom e regular emprego dos recursos públicos. Importa é que os preços praticados na aquisição sejam compatíveis com os praticados para os mesmos produtos no âmbito da Administração Pública, como reza a lei. Tanto isso é verdade que o próprio Tribunal não considerou somente esse parâmetro, mas também, como condensado no item 6 desta instrução, nas médias dos preços de contratações anteriores do mesmo item, sem prejuízo da demonstração do máximo valor praticado.
12.11.	Nesse sentido, bem a propósito, o seguinte excerto do exame das alegações de defesa reproduzido no relatório (peça 166) da decisão objurgada:
[...] o Exmo. Ministro-Relator Benjamin Zymler realizou apreciação (peça 63) da proposta de encaminhamento encaminhada pela Secex-SP (peças 60 a 62) . No seu despacho, o Exmo. Relator manifestou da possibilidade de utilização do Banco de Preços em Saúde (BPS) como parâmetro para a realização de cálculo de dano ao erário na aquisição de medicamentos e produtos para a saúde, consoante considerações tecidas anteriormente pelo próprio Relator no âmbito do TC Processo 023.274/2009-0 [...] (grifouse) 
13.	Da prescrição da pretensão do Estado de aplicar sanção reintegratória do erário em processo de controle administrativo
13.1.	Às páginas 1018 da peça 194 o recorrente sustenta haver prescrito a pretensão do Estado de lhe aplicar sanção reintegratória do erário em processo de controle administrativo.
13.2.	Descaberia falar em imprescritibilidade de ações de ressarcimento por força do estatuído o art. 37, § 5o, da Constituição da República. Nesse sentido teria decidido o Supremo Tribunal Federal no Extraordinário relativamente a danos decorrentes de ilícito civil e no Recurso Extraordinário n° 852.475 no concernente a ações de ressarcimento fundamentadas em ato de improbidade administrativa. Dada o reconhecimento da repercussão geral em ambos os processos, as decisões vinculariam o Tribunal de Contas da União.
	Análise
13.3.	Cabe acolher o argumento.
13.4.	A alegação de prescrição assume particular relevância, dado o recente julgamento pelo Supremo Tribunal Federal (STF) do Recurso Extraordinário 636.886 (tema 899 da repercussão geral) . Os significativos impactos deste julgamento foram objeto de análise pela Serur constante da peça 151 dos autos do TC Processo 027.624-2018-8, juntada à peça 222 destes autos, em que se fundamentaram as seguintes premissas consideradas neste exame:
a)  pela jurisprudência até então vigente, a pretensão punitiva exercida pelo Tribunal de Contas estava sujeita à prescrição, regida pelos critérios fixados no Acórdão 1441/2016-TCU-Plenário. Quanto ao débito, a ação de ressarcimento era considerada imprescritível, por expressa previsão do art. 37, § 5º, da Constituição Federal. No entanto, ao julgar o RE 636.886, o STF conferiu nova interpretação a esse dispositivo, fixando a tese de que "é prescritível a pretensão de ressarcimento ao erário fundada em decisão de Tribunal de Contas";
b)  embora o RE 636.886 tenha por objeto a execução de acórdão condenatório proferido pelo TCU, a interpretação conferida pelo STF ao art. 37, § 5º, da Constituição, afeta a ação de ressarcimento como um todo, abrangendo não só a execução, mas também a pretensão condenatória. E, ao contrário da decisão proferida no julgamento do tema 897 (RE 852.475) , no tema 899, relativo à atuação do Tribunal de Contas, a conclusão de que a pretensão de ressarcimento é prescritível foi estabelecida de forma categórica, sem ressalvar as condutas dolosas qualificáveis como ato de improbidade;
c)  as pretensões punitiva e de ressarcimento devem observar o mesmo regime na atividade de controle externo, dado o objetivo comum da prescrição, de fixar prazo para o Tribunal de Contas agir, buscando caracterizar o ilícito, identificar seu autor, dimensionar as consequências da conduta (em especial, a quantificação do dano) e impor as consequências legais, independentemente do fato de tais consequências terem natureza punitiva ou ressarcitória;
d)  o Código Civil e a Lei 9.873/1999 se constituem nas normas cuja aplicabilidade polarizam os debates acerca do regime de prescrição a ser observado no processo de controle administrativo. Não obstante a relevância dos fundamentos utilizados no Acórdão 1441/2016-TCU-Plenário, favoráveis à aplicação do Código Civil, a Lei 9.873/1999 adota balizas usuais no âmbito do direito público, prevê causas de interrupção em tudo compatíveis com o processo de controle externo e vem sendo utilizada pelo STF para limitar o exercício da pretensão punitiva pelo TCU, em decisões posteriores ao proferimento Acórdão 1441/2016-TCU-Plenário. Assim, até que sobrevenha norma específica, entende-se que a prescrição das medidas de ressarcimento a cargo do tribunal de contas deve observar o regime da Lei 9.873/1999;
e)  considerando que o acórdão proferido no RE 636.886 não mais está sujeito à oposição de embargos declaratórios, pode-se eventualmente reconhecer a prescrição desde logo, ante a impossibilidade de esclarecimento da decisão em sentido diverso do ora defendido (notadamente quanto aos atos dolosos) ou mesmo a modulação de seus efeitos.
13.5.	Elaboraramse as aludidas manifestações da Serur quando ainda não havia sido disponibilizado o inteiro teor do acórdão do RE 636.886. Em nova análise feita depois a publicação da decisão (DJe de 24/6/2020) e mediante o cotejo com os demais votos proferidos no julgamento, conclui-se pela subsistência das premissas supratranscritas, acerca das quais cabe destacar dois aspectos.
13.6.	O primeiro diz respeito à ressalva aos atos dolosos de improbidade. Observa-se que tanto na manifestação do TCU, como amicus curiae (peça 35 do RE 636.886) , como na manifestação do Ministério Público Federal na condição de fiscal da ordem jurídica (peça 38) , o tema 897 foi invocado com o fim de preservar a atuação dos tribunais de contas no caso de prejuízos causados dolosamente, mediante condutas típicas de improbidade administrativa. Todavia, o pedido não foi acolhido. No ponto, não houve divergência quanto ao entendimento do relator, de que "as razões que levaram a maioria da Corte a estabelecer excepcional hipótese de imprescritibilidade, no tema 897, não estão presentes em relação as decisões do Tribunal de Contas que resultem imputação de débito ou multa".
13.7.	O segundo se relaciona à não incidência do Código Civil no regime de prescrição do ressarcimento. Nos votos em que a questão do prazo prescricional foi abordada, a referência foi sempre ao prazo quinquenal, usualmente adotado pelas normas de direito público.
13.8.	Passa-se à análise da prescrição no caso em exame, considerando-se as premissas indicadas anteriormente. 
a)	A utilização do regime prescricional da Lei 9.873/1999
13.9.	As discussões levadas a efeito no TC Processo 030.926/2015-7, em que se deu a uniformização da jurisprudência, evidenciam que houve relevantes discussões no TCU acerca do regime prescricional a ser observado quanto à pretensão punitiva.
13.10.	Acerca dessas discussões, vejam-se também, exemplificativamente, as manifestações do Ministério Público junto ao TCU nos processos TC Processo 018.404/2007-9 e TC Processo 020.635/2004-9, assim como a da Consultoria Jurídica no processo TCU/Conjur Processo 017.625/2020-3, todas com substanciosas contribuições para o debate.
13.11.	Na linha dessas manifestações, observa-se que o Poder Judiciário, historicamente, tem demonstrado reservas quanto à adoção de critérios de direito privado, a exemplo dos previstos no Código Civil, para aferir prescrição em relações submetidas ao direito público.
13.12.	Na ausência de norma específica sobre prescrição, o Judiciário, como regra, entende que os prazos prescricionais devem ser buscados em normas de direito público, até mesmo pelo princípio da simetria. Sabe-se que quando a pretensão é exercida pelo particular contra a Fazenda Pública, há uma norma geral que estabelece prazo de 5 anos para tanto (o Decreto 20.910/1932, recepcionado pela Constituição Federal com força de lei ordinária, segundo o qual "todo e qualquer direito ou ação contra a Fazenda federal, estadual ou municipal, seja qual for a sua natureza, prescrevem em cinco anos contados da data do ato ou fato do qual se originarem") .
13.13.	Pela simetria, na ausência de norma própria, é razoável aplicar o mesmo prazo quando a pretensão se inverte, ou seja, quando for exercida pela Fazenda Pública contra o particular. Das várias decisões nesse sentido, cita-se o pronunciamento do STJ no REsp 1105442/RJ (tema 135 da sistemática de recursos repetitivos) , que adota, na ausência de lei específica, a norma "relativa à prescrição em casos inversos, isto é, prescrição de ações do administrado contra o Poder Público", que tem no Decreto 20.910/1932 a referência geral de prazo, fixado em cinco anos.
13.14.	Também o ministro Benjamin Zymler, em voto proferido no TC Processo 030.926/2015-7, que tratou da uniformização da jurisprudência, observou que "as normas de Direito Público adotam, tanto a favor da administração, como contra ela, o prazo prescricional quinquenal" (grifou-se) .
13.15.	Assim, no sistema prescricional a incidência de um mesmo prazo, contra ou a favor, é uma relevante diretriz, traduzida no princípio da simetria, a ser considerada em situações de integração do ordenamento (ou seja, na ausência de definição expressa do legislador em outro sentido) .
13.16.	Ainda nessa linha de compreensão, note-se que o RE 636.886 (tema 899) tratou do ressarcimento em si, embora na fase de execução, estabelecendo um prazo quinquenal para a prescrição. Esse aspecto tem especial relevância ao ser considerada a Súmula 150 do STF, segundo a qual "prescreve a execução no mesmo prazo de prescrição da ação".
13.17.	Tal súmula fornece uma segunda diretriz importante para integração do ordenamento, ao introduzir uma outra espécie de simetria, desta feita entre as fases do processo: na ausência de regra legal em contrário, a ação e a execução devem observar os mesmos prazos prescricionais.
13.18.	Logo, até haver norma específica a tratar da prescrição no processo de controle externo (que poderá ser formulada com maior liberdade pelo legislador, comparativamente às limitações próprias da analogia) , a integração do ordenamento deve considerar algumas diretrizes, já referidas, de que:
a)	a ação e a execução devem observar um mesmo prazo prescricional (embora seja natural que possuam termos iniciais e causas de interrupção apropriados às respectivas fases) , conforme Súmula 150 do STF;
b)	esse prazo deve atuar contra ou favor do titular da pretensão, ante o princípio da simetria, cabendo unicamente ao legislador positivo estabelecer diferenciações em benefício da Fazenda Pública;
c)	no que se refere à atuação do controle externo, os critérios devem ser uniformes para a punição e para o ressarcimento, pois significam limites à atividade apuratória do tribunal de contas em si, independentemente do desfecho dessa atuação.
13.19.	Especificamente em casos envolvendo sanções aplicadas pelo TCU, a prescrição foi discutida pelo STF em julgamentos posteriores ao Acórdão 1441/2016-TCU-Plenário. Já há decisões colegiadas de ambas as turmas do STF no sentido de que pretensão punitiva no processo de controle externo é regida pela Lei 9.873/1999 (1a Turma: MS 32.201, DJe-173, 4/8/2017; 2a Turma: MS 35.512-AgR, DJe-135, 19/6/2019 e MS 36.067, DJe-234, 28/10/2019) .
13.20.	A matéria foi objeto de minuciosa análise no MS 32.201. Nesse julgamento, após examinar detidamente os fundamentos do Acórdão 1441/2016-TCU-Plenário, que uniformizou a jurisprudência do TCU a respeito, o STF manifestou-se em sentido diverso, retratado na seguinte ementa:
Direito administrativo. Mandado de segurança. Multas aplicadas pelo TCU. Prescrição da pretensão punitiva. Exame de legalidade. 1. A prescrição da pretensão punitiva do TCU é regulada integralmente pela Lei n° 9.873/1999, seja em razão da interpretação correta e da aplicação direta desta lei, seja por analogia. (...) . [grifou-se]
13.21.	Nesse precedente, concluiu-se que "não há nenhuma razão plausível pela qual se deva suprir a alegada omissão [de prazo para a atuação punitiva do TCU] com recurso às normas de direito civil, e não às de direito administrativo".
13.22.	Entendimento similar já havia sido sustentado também nos debates que deram origem ao Acórdão 1441/2016-TCU-Plenário, mais especificamente no voto do ministro Benjamin Zymler, ao apontar que as relações de direito administrativo são assimétricas, havendo uma tendência dos ordenamentos jurídicos em geral em estabelecer prazos distintos para o Poder Público, não se justificando a importação automática das regras de direito civil:
Após melhor refletir sobre a matéria, cheguei à conclusão de que o prazo decenal previsto no Código Civil visa regulamentar relações eminentemente privadas. Por consequência, não caberia extrair do art. 205 do Código Civil (...) a moldura jurídica do prazo prescricional do poder-dever de sancionar do TCU. Ou seja, essa solução jurídica residual deveria ser aplicada somente para o direito de ação de relações privadas não estabelecidas no Código Civil ou em lei específica.
13.23.	Há, em síntese, um conjunto paradigmático de normas que revelam um sistema prescricional próprio das pretensões que envolvem o Poder Público. Após o exame desse vasto conjunto normativo, o STF (notadamente no MS 32.201) considerou inapropriado utilizar a disciplina do Código Civil para reger a prescrição da pretensão punitiva pelo tribunal de contas, no exercício da atividade de controle externo.
13.24.	O critério utilizado pelo STF para esse fim (as regras da Lei 9.873/1999) , no exame da prescrição punitiva, pode ter aplicação mais ampla, para ser utilizado como fonte de integração também no que diz respeito à pretensão reparatória, até que haja a edição de norma específica.
13.25.	Primeiro, porque a Lei 9.873/1999 observa a sistemática geral do conjunto de normas existentes sobre prazos extintivos no âmbito do direito público. Depois, porque o prazo nela fixado é também compatível com as diretrizes de que (i) a ação e a execução prescrevem no mesmo prazo (Súmula 150 do STF) , e o prazo quinquenal foi adotado pelo STF para a execução do acórdão condenatório do TCU (RE 636.886) , e (ii) na ausência de norma em contrário, o princípio da simetria orienta que o Poder Público tenha, para agir, o mesmo prazo que a lei estabelece para a pretensão inversa, ou seja, para quando o Estado é demandado, sendo certo que a pretensão de ressarcimento exercida pelo particular contra o Estado observa o prazo quinquenal fixado pelo Decreto 20.910/1932.
13.26.	Além disso, a Lei 9.873/1999 apresenta hipóteses detalhadas quanto aos outros aspectos da regulação da prescrição (termo inicial e causas interruptivas) , em tudo compatíveis com as peculiaridades do processo de controle externo como um todo (e não apenas quando tal processo se destina à aplicação de sanções) .
13.27.	Quanto ao termo inicial, a citada lei prevê o tratamento a ser dado a situações de ilícitos permanentes (como se dá em se tratando de conduta omissiva, cf. MS 32.201) ou continuados (como na reiteração de pagamentos irregulares, por vícios em sucessivas medições de uma mesma obra, por exemplo) .
13.28.	Quanto à interrupção da prescrição, a citada lei contempla uma variedade de causas e a autonomia entre elas, sendo possível a multiplicidade de interrupções. A própria determinação do TCU para que se realize auditoria para averiguar determinado fato interrompe a prescrição, como destacado no julgamento do MS 32.201.
13.29.	Até mesmo quanto ao prazo, a regra geral de cinco anos recebe tratamento diferenciado se a irregularidade se constituir em conduta tipificada como crime, hipótese em que se aplica o prazo previsto na legislação penal, normalmente mais extenso, como já referido.
13.30.	Assim, até que sobrevenha norma que disponha especificamente a respeito da prescrição para a atuação do tribunal de contas, a adoção do regime previsto na Lei 9.873/1999 apresenta-se como solução adequada, tanto por observar os parâmetros que preponderam no conjunto de normas do direito público, como por ser, também, a norma que já vem sendo utilizada pelo STF para reger a limitação temporal ao poder sancionador do TCU.
b)	Análise da prescrição pelo regime da Lei 9.873/1999 (MS 32.201) 
13.31.	Adotando-se as premissas fixadas na Lei 9.873/1999 ao caso em exame, e mesmo considerando-se o prazo geral, de cinco anos, observa-se que ocorreu a prescrição. 
b.1) 	Termo inicial
13.32.	A Lei 9.873/1999, art. 1°, parte final, traz previsão expressa a respeito do início do prazo em se tratando de infração de caráter permanente ou continuado. Nesta hipótese, a prescrição começa a correr não da data de cada fato, e sim "do dia em que tiver cessado" a permanência ou a continuidade.
13.33.	Na hipótese em exame, em relação ao recorrente, estão presentes os requisitos típicos de uma infração permanente, com pagamentos no período de 14/7/2003 a 6/7/2004 (v. subitem 9.2.1 do acórdão recorrido) . Assim, há de se ter como termo inicial da prescrição a data do último pagamento realizado, 6/7/2004.
b.2) 	Prazo
13.34.	A Lei 9.873/1999 estabelece um prazo geral, de cinco anos, na cabeça seu art. 1°, e um especial, previsto no § 2° do mesmo artigo, a seguir reproduzido: "quando o fato objeto da ação punitiva da Administração também constituir crime, a prescrição reger-se-á pelo prazo previsto na lei penal".
13.35.	A irregularidade discutida nesta TCE, a feitura de aquisições com sobrepreço, não se constitui em crime, razão por que se aplica o preço geral aludido.
b.3) 	Não interrupção e expiração do prazo 
13.36.	No regime da Lei 9.873/1999, a contagem do prazo prescricional se interrompe se concretizada qualquer das hipóteses estabelecidas nos incisos do seu art. 2o, a saber: pela notificação ou citação do indiciado ou acusado, inclusive por meio de edital (inciso I) ;  por qualquer ato inequívoco, que importe apuração do fato (inciso II) ; pela decisão condenatória recorrível (inciso III) ; por qualquer ato inequívoco que importe em manifestação expressa de tentativa de solução conciliatória no âmbito interno da administração pública federal (inciso IV) .     Citem-se como exemplos da cauas de interrupção auditorias e instauração de processo administrativo disciplinar (vide situações similares discutidas no MS 32.201) . 
13.37.	No caso sob análise, o primeiro fato administrativo subsumível a qualquer das hipóteses de interrução da contagem do prazo prescricional, iniciada em 6/7/2004, teve lugar depois de expirado este, a saber: a feitura da auditoria cujo relatório se trouxe à peça 1, p. 17-225, realizada necessariamente depois de 6/7/2009, termo final da contagem do prazo, como se observa, a despeito de não constar o período de sua realização no dito relatório, porque em sua introdução (peça 1, p. 21) se mencionou acórdão do Tribunal proferido em 2010. Os demais atos administrativos havidos no procedimento de controle administrativo se deram de 2011 em diante, como se nota da inspeção das demais páginas da peça 1 e das demais peças dos autos. 
13.38.	Prescrita neste procedimento de controle administrativo, portanto, tanto a pretensão do Estado de aplicar ao ora responsável sanção reintegratórica do erário como a de lhe aplicar sanção punitiva.
14.	Da alegada conformidade dos preços praticados com os de mercado
14.1.	Às páginas 1011 da peça 194 o recorrente sustenta que na licitação realizada teria ficado estabelecido que a empresa vencedora seria obrigada a fornecer "desconto de no mínimo 10% das tabelas publicadas pela Revista SIMPRO (Preço Máximo ao Consumidor) ", que um dos critérios de julgamento no processo licitatório seria o valor do desconto oferecido e que nos anos de 2003 e 2004 não teria havido reajustes dos preços contratados.
14.2.	Por isso, não haveria que falar em "superfaturamento" nas realizações de despesas. 
14.3.	Ademais disso, os preços praticados estariam "aquém dos preços verificados nas Planilhas CMED de 2003 e 2004, o que afasta a hipótese de superfaturamento".
	Análise
14.4.	Não assiste razão ao recorrente.
14.5.	A fundamentação fática da decisão combatida se esteou nos preços contratados, e não em critérios de seleção do licitante vencedor constantes do instrumento de licitação. Não poderia ser de outra forma, visto que são inócuos tais critérios se, ao arrepio da lei, praticamse na contratação decorrente do procedimento licitatório preços superiores ao de mercado.
14.6.	Irrelevante é o alegado fato de que não teria havido reajuste dos preços depois de contratados. O juízo do Tribunal se fundou na ocorrência de sobrepreço na oportunidade da celebração dos respectivos contratos administrativos, e não, por óbvio, em posteriores reajustes desses.
14.7.	Quanto à pretensa adequação dos preços a tabelas constantes da revistam SIMPRO Perfilha-se o entendimento do Ministério Público Especializado reproduzido no relatório (peça 166) da fundamentação guerreada
10. Não podem ser acolhidas as alegações de que os preços praticados estão aderentes aos de mercado por serem compatíveis com aqueles divulgados em revistas especializadas, como Brasíndice, ABC Farma e Simpro Hospitalar. Decisões deste Tribunal já afastaram a utilização dessas tabelas "por estipularem valores máximos de aquisição de pequenas quantidades, no varejo, por consumidor final, valores estes que diferem daqueles praticados em grandes aquisições" (voto condutor do Acórdão 5810/2017-TCU-Segunda Câmara) .
11. Quanto à utilização da tabela CMED em detrimento dos dados do Banco de Preços da Saúde, verifica-se, examinando a jurisprudência desta Corte de Contas sobre o assunto, que inexiste, por ora, unanimidade acerca do parâmetro a ser adotado para cálculo de sobrepreço em aquisições de medicamentos com recursos federais repassados aos entes federativos.
12. A época da expedição dos Acórdão 1146/2011-TCU-Plenário e 384/2014TCU2a Câmara, houve manifestação favorável à utilização da tabela CMED para fins de cálculo de sobrepreço em licitações. Já por ocasião da apreciação do TC Processo 034.197/20117, relativo a auditoria realizada na Anvisa, identificou-se a possibilidade de superdimensionamento dos valores constantes do referido documento, o que resultou em determinação para que o Ministério da Saúde alertasse estados e municípios sobre a situação (Acórdão 3016/2012-TCU-Plenário) .
13. Mais recentemente, quando da apreciação do TC Processo 023.274/2009-0, o assunto voltou a ser discutido mais detidamente em face da divergência de opiniões entre os ministros deste Tribunal. Ao final, prevaleceu o entendimento consignado no voto revisor, da lavra de Vossa Excelência, quanto à adequação, no caso concreto, da utilização dos valores obtidos no BPS, resultando na prolação do Acórdão 2901/2016-TCU-Plenário, no qual o débito decorrente de sobrepreço foi calculado com base nos valores registrados no referido banco de preços.
14. À margem da discussão acerca do parâmetro mais adequado, se o BPS ou a CMED, penso que, seja qual for a escolha, eventual prejuízo aos cofres públicos deve ser apurado, sempre que possível, levando em consideração os preços obtidos em licitações e contratos firmados por outros órgãos da administração pública, em época contemporânea à realização do procedimento licitatório. Especificamente quanto ao uso do CMED, deve-se ter em mente a possibilidade de distorção para maior de seus preços, como sinalizado no Acórdão 3016/2012-TCU-Plenário. Por esse motivo, reputo que seu uso, se não associado a outros parâmetros, deva se restringir a situações específicas.
15.	Da alegada justificação dos preços praticados por dificuldades na obtenção de propostas em valores compatíveis com os de mercado
15.1.	À página 10 da peça 194, diz-se que "na maioria dos registros de preço em que a Municipalidade realizava" os fornecedores teriam se recusado a "manter inalterado o valor de aquisição dos medicamentos e produtos" na medida em que em parte dos casos a produção dos itens a serem adquiridos dependeria de matériaprima importada, portanto sujeita a alteração de preços conforme a relação entre os valores da moeda nacional e do dólar comercial no mercado de câmbio.
	Análise
15.2.	A alegação não merece prosperar. 
15.3.	Estabelecem os infratranscritos arts. 43, inciso IV, e 48, inciso II, da Lei 8.666, de 21/6/1993: 
Art. 43.  A licitação será processada e julgada com observância dos seguintes procedimentos:
[...] 
IV - verificação da conformidade de cada proposta com os requisitos do edital e, conforme o caso, com os preços correntes no mercado ou fixados por órgão oficial competente, ou ainda com os constantes do sistema de registro de preços, os quais deverão ser devidamente registrados na ata de julgamento, promovendo-se a desclassificação das propostas desconformes ou incompatíveis;
Art. 48.  Serão desclassificadas:
[...]
II - propostas com valor global superior ao limite estabelecido ou com preços manifestamente inexequíveis, assim considerados aqueles que não venham a ter demonstrada sua viabilidade através de documentação que comprove que os custos dos insumos são coerentes com os de mercado e que os coeficientes de produtividade são compatíveis com a execução do objeto do contrato, condições estas necessariamente especificadas no ato convocatório da licitação.                (Redação dada pela Lei nº 8.883, de 1994) 
15.4.	Não há no estatuto legal regedor da matéria, por óbvio, previsão de não desclassificação de proposta feita em certame licitatório em desconformidade com os preços praticados no mercado perante a não feitura por nenhum dos licitantes de propostas acolhíveis segundo os critérios nele estabelecidos. Tal previsão, à evidência, faria inócuo o estatuto, cujo fito é, como estatuído no seu art. 3o, "garantir a observância do princípio constitucional da isonomia, a seleção da proposta mais vantajosa para a administração e a promoção do desenvolvimento nacional sustentável".
16.	Da alegada falta de elementos indiciários de conduta dolosa ou de má-fé
16.1.	Às páginas 45 da peça 194 o recorrente sustenta que, como a questão de mérito das contas se cingiria à "metodologia de preço adotada na licitação e utilizada para a execução do contrato", não haveria nos autos elementos de convencimento do sentido de que tenha se conduzido com dolo ou má-fé. 
	Análise
16.2.	Descabe acolher a alegação.
16.3.	Não se está no âmbito do Direito Civil, mas antes no do Direito Financeiro. É inexigível à condenação em débito pelo Tribunal a ocorrência de dolo. Basta a conduta culposa, presumível ante a não comprovação da boa e regular aplicação de recursos públicos, e o seu nexo de causalidade com o prejuízo havido ao erário.
16.4.	Pacífica a jurisprudência do Tribunal no sentido de que para imputar débito a responsável é suficiente a existência de dano decorrente da prática de ato (i) de gestão ilegítimo ou antieconômico, (ii) infrator de norma legal ou (iii) omissivo no dever de prestar contas. 
16.5.	Perfilhase esse entendimento consolidado. Pois uma tal situação fática se subsume induvidosamente não só às hipóteses descritas nas três primeiras alíneas do inciso III do art. 16 da Lei 8.443, de 16/7/1992, mas também à de imputação de débito em contas prestadas em procedimento de controle administrativo estabelecida nos arts. 70, parágrafo único, e 71, § 3o, da Constituição da República, interpretados logicamente.
Quanto à prescrição do débito, a instrução inicial (peça 223) apresentou ter havido a prescrição ressarcitória sob o prisma da Lei 9.873/1999. Em consonância, o parecer do Diretor da Subunidade Técnica concordou com o parecer prévio e agregou o entendimento de que também teria havido a prescrição sob o enfoque do Acórdão 1441/2016-TCU-Plenário, que se fundamenta no sistema prescricional do Código Civil (peça 224) , em ambos os pareceres houve a proposta de tornar insubsistente o item 9.2.1 do acórdão recorrido.
Por sua vez, o dirigente da Serur ao considerar limites interruptivos distintos avaliou não ter ocorrido a prescrição sob a ótica da Lei 9.873/1999 e, avaliando a necessidade do trânsito em julgado do Recurso Extraordinário 636.886/AL (tema 899) , propôs ao Tribunal sobrestar o presente feito (peça 225) .
Quanto ao MP/TCU, considerando que as regras aplicáveis à prescrição da pretensão punitiva, nos termos do Acórdão 1441/2016-TCU-Plenário, são as mesmas que ora se utiliza para a análise da prescrição da pretensão de ressarcimento ao Erário propôs, em alinhamento à instrução inicial, tornar insubsistente o item 9.2.1 do acórdão recorrido (226) .
Esse é o relatório.

Marcela de Carvalho Carneiro (230471/OAB-SP), Clayton Machado Valério da Silva (212.125/OAB-SP) e outros, representando José Bernardo Ortiz; Anderson Fernandes Ferreira, Danilo Borrasca Rodrigues (311.852/OAB-SP) e outros, representando Roberto Pereira Peixoto.

Procurador Sergio Ricardo Costa Caribé.

TOMADA DE CONTAS ESPECIAL. FUNDO NACIONAL DE SAÚDE. SOBREPREÇO. CONTAS IRREGULARES. DÉBITO. RECURSO DE RECONSIDERAÇÃO. CONHECIMENTO DO RECURSO. NEGAR PROVIMENTO. CIÊNCIA.

TOMADA DE CONTAS ESPECIAL (TCE)

Secretaria de Recursos (Serur); Secretaria de Controle Externo de Tomada de Contas Especial (SecexTCE).

Tratam os autos de recurso de reconsideração interposto por José Bernardo Ortiz, ex-prefeito do Município de Taubaté - SP, período 2001 a 2004, contra o Acórdão 10531/2018-TCU-Primeira Câmara, relatoria E. Ministro Benjamin Zymler.
No acórdão recorrido, o Tribunal julgou tomada de contas especial instaurada em razão da aquisição de medicamentos e materiais médicohospitalares e odontológicos concernentes ao Plano de Ações e Metas (PAM) em HIV/Aids e outras doenças sexualmente transmissíveis (DST) no âmbito de Convênio firmado com a Fundação Nacional de Saúde (FNS) . 
	As irregularidades atribuídas ao recorrente e discutidas nos autos se referem a aquisições realizadas nos exercícios de 2003 e 2004, conforme item 9.2.1 do acórdão recorrido, enquanto a citação dos responsáveis, dentre eles o ora recorrente, ocorreu em 25/8/2016.
O recorrente alega em apertada síntese que: 
repercutiria sobre o mérito das contas a alteração havida na Lei de Introdução às Normas do Direito Brasileiro;
haveria prescrito a pretensão do Estado de aplicar sanção ressarcitória do Erário em processo de controle administrativo;
não teria havido sobrepreço nas realizações de despesas glosadas;
constituiria em justificativa para a contratação pelos preços praticados fatores impeditivos da redução dos preços propostos pelos licitantes;
consistiria em causa de não aplicação de sanção ressarcitória do Erário a inexistência de indícios de conduta dolosa ou de má-fé do ora recorrente.
A Serur e o MP/TCU consideraram no mérito não ter o recorrente trazido aos autos novos elementos que permitissem alterar o acórdão recorrido. Contudo, quanto à prescrição punitiva e ressarcitória houve divergência nos pareceres prévios. 
O auditor argumenta ter havido a prescrição ressarcitória sob o prisma da Lei 9.873/1999 (peça 223) , propondo tornar insubsistente o item 9.2.1 do acórdão recorrido. Em consonância, o parecer do Diretor da Subunidade Técnica concordou com o parecer prévio e agregou o entendimento de que também teria havido a prescrição sob o enfoque do Acórdão 1441/2016-TCU-Plenário, que se fundamenta no sistema prescricional do Código Civil (peça 224) .
Por sua vez, o dirigente da Serur considerando limites interruptivos distintos avaliou não ter ocorrido a prescrição sob a ótica da Lei 9.873/1999 e, ao considerar a necessidade do trânsito em julgado do Recurso Extraordinário 636.886/AL (tema 899) , propôs ao Tribunal sobrestar o presente feito.
Quanto ao MP/TCU, ponderando que as regras aplicáveis à prescrição da pretensão punitiva, nos termos do Acórdão 1441/2016-TCU-Plenário, são as mesmas para a análise da prescrição da pretensão de ressarcimento ao Erário, propôs tornar insubsistente o item 9.2.1 do acórdão recorrido.
Feito esse breve resumo passo a decidir.
Preliminarmente, ratifico o despacho exarado no sentido de que o presente recurso merece ser conhecido, porquanto preenche os requisitos de admissibilidade previstos nos arts. 32, inciso I, e 33 da Lei 8.443/1992.
No mérito, acompanho os pareceres uniformes da Serur e do MP/TCU, à exceção do encaminhamento referente à prescrição da pretensão de ressarcimento do Erário.
Apesar de o Supremo Tribunal Federal, ao apreciar o RE 636.886, ter fixado, em repercussão geral, que "é prescritível a pretensão de ressarcimento ao erário fundada em acórdão de Tribunal de Contas" (Tema 899) , essa proposição, conforme esclarecido nos embargos de declaração opostos naquele processo, diz respeito à fase de execução judicial de deliberação do Tribunal de Contas. Prevalece, desse modo, o posicionamento adotado pelo STF, em 2008, no MS 26.210, oportunidade em que foi acolhida a tese da imprescritibilidade das ações de ressarcimento ao erário, e a Súmula-TCU 282, cujo conteúdo é no mesmo sentido.
Não há falar na referida prescrição porquanto o Tribunal tem mantido, até agora, a interpretação pela imprescritibilidade (v.g. Acórdão 3140/2020-TCU-Plenário, 13.395/2020- TCU-1ª Câmara, 3.069/2020- TCU-Plenário, 12.538/2020-TCU-1ª Câmara, 12.489/2020-TCU-1ª Câmara, 3.012/2020-TCU-Plenário, 14/2021-TCU-1ª Câmara, 30/2021-TCU-1ª Câmara, 144/2021-TCU-Plenário) .
Em relação à alegação da recorrente de que a Lei de Introdução às Normas do Direito Brasileiro repercutiria sobre o mérito das contas, esta não deve prosperar dado que não houve novo entendimento do Tribunal que gerasse obstáculos e dificuldades ao gestor. Ademais, não havia a necessidade de prévia jurisprudência do TCU para que o gestor realizasse o devido balizamento dos preços a serem aplicados, bastando ao gestor simplesmente seguir o previsto no art. 15 da Lei de Licitações e Contratos:
Art. 15. As compras, sempre que possível, deverão:     
[...]V - balizar-se pelos preços praticados no âmbito dos órgãos e entidades da Administração Pública.
Quanto ao argumento da recorrente da conformidade dos preços, não assiste razão na medida em que o acórdão recorrido se fundamentou nos preços contratados e não em critérios de seleção do licitante vencedor.
Além disso, decisões deste Tribunal já afastaram a utilização de tabelas como Brasíndice, ABC Farma e Simpro Hospitalar por estipularem valores máximos de aquisição de pequenas quantidades, no varejo, por consumidor final, valores estes que diferem daqueles praticados em grandes aquisições, v.g. Acórdão 5810/2017-TCU-Segunda Câmara, relatoria E. Ministra Ana Arraes.
Da mesma forma, descabe acolher o argumento de que os preços praticados se justificariam por dificuldades na obtenção de propostas em valores compatíveis com os de mercado, pois, em consonância com os arts. 43, inciso IV, e 48, inciso II, da Lei 8.666, de 21/6/1993, as propostas com valor global superior ao limite estabelecido deveriam ter sido desclassificadas.
	Quanto à alegação da falta de elementos indiciários de conduta dolosa ou de má-fé, também não merece guarida na medida em que a condenação em débito nesta Corte de Contas depende de conduta culposa, presumível ante a não comprovação da boa e regular aplicação de recursos públicos, e o seu nexo de causalidade com o prejuízo havido ao Erário.
Em suma, alinho-me ao entendimento da Serur e do MP/TCU de que as alegações do recorrente não permitiram afastar as irregularidades, já que não trazem elementos objetivos capazes de comprovar que os preços praticados eram aderentes aos de mercado. 
Dessa forma, dado que não foram carreados aos autos elementos que permitissem infirmar os fundamentos da decisão recorrida, nego provimento ao recurso.
Ante o exposto, acolho os pareceres prévios, que incorporo às razões de decidir, à exceção dos argumentos atinentes à prescrição ressarcitória.
Voto por que o Tribunal adote o Acórdão que ora submeto à apreciação deste Colegiado.
TCU, Sala das Sessões, em 8 de fevereiro de 2022.
WALTON ALENCAR RODRIGUES 
Relator